臺灣嘉義地方法院民事判決　　　　　　　 94年度訴字第564號
原　　　告　戊○○○
　　　　　　乙○○
　　　　　　丁○○
被　　　告　己○○
　　　　　　甲○○
上列當事人間返還資金事件，於中華民國96年3月27日言詞辯論
終結，本院判決如下：
    主  文
被告己○○應給付原告戊○○○、丁○○新臺幣壹拾玖萬元，及
自民國九十五年二月八日起至清償之日止，按週年利率百分之五
計算之利息。
原告其餘之訴駁回。
訴訟費用由被告己○○負擔百分之二十八，原告丁○○負擔百分
之十，餘由原告戊○○○、乙○○平均負擔。
本判決第一項得假執行，但被告己○○如於執行標的物拍定、變
賣前，以新臺幣壹拾玖萬元為原告戊○○○、丁○○預供擔保，
或將請求標的物提存，得免為假執行。
原告其餘假執行之聲請駁回。
    事  實  及  理  由
一、原告起訴主張：
    緣民國（下同）90年間，訴外人王新臺、丙○○與被告甲○○、己○○等人，聲稱渠等係巨富開發股份有限公司（下稱
    巨富公司）人員，王新臺為實際負責人、丙○○為掛名負責
    人、甲○○為業務經理、己○○為財務經理，並且均為該公
    司之增資募股人員，以投資可獲取厚利為由對外募股。被告
    己○○夥同被告甲○○於同年12月間，由被告甲○○引導至
    嘉義市圳頭里盧厝91之76號，並提出「巨富公司現金增資募
    集委員會籌備會會議記錄」1份，遊說原告3人參加該公司之
    增資募股，原告等不疑有他，由原告戊○○○及乙○○於同
    年月31日各出資新臺幣（下同）30萬元，共計60萬元，原告
    丁○○則於91年1月7日出資10萬元，上開入股金額款項均由
    被告己○○收受，並交付收據給原告，其上均記載有「巨富
    開發股份有限公司現金增資募集委員會代表人丙○○」字樣
    及被告己○○所簽名蓋章之收據，嗣後持該收據向巨富公司
    換發股票。詎料數月後，巨富公司均無發放股票消息，原告
    等向被告己○○詢問，渠稱願退款，但僅口頭說說遲遲不履
    行，原告在多方接洽無效後，始覺事有蹊蹺，詳查巨富公司
    設立情形，結果該公司係設立於臺北市大安區○○○路○段
    325號5樓之3，其代表人為洪賢良，非被告等人所誑稱設於
    高雄市前鎮區○○○路119號12樓，負責人為丙○○，至此
    ，原告等始知受騙上當，遂向臺灣嘉義地方法院檢察署提起
    告訴，經檢察官偵察結果，均以本案係民事糾葛予以不起訴
    處分偵結，然在偵查中，王新臺、己○○與原告達成和解，
    並簽有切結書1份（下稱系爭切結書），依該切結書所載：
    「被告王新臺負責清償30萬元，約定92年1月16清償5萬元，
    同年2月16清償20萬元，同年3月16日清償5萬元；被告己○○應自92年1月8日起每月支付利息1萬元給原告至被告王新
    臺清償完畢止；其餘尚欠40萬元部分，近期會商巨富公司負
    責人被告丙○○協調」，可知被告等人負有償還義務，爰依
    該項切結書提起本訴，並聲明：1、被告己○○、甲○○應
    連帶給付原告70萬元及自起訴狀送達翌日起至清償日止，按
    週年5％計算之利息；2、陳明願供擔保請准以宣告假執行。
二、被告則以：
（一）被告己○○：
   1、查巨富公司係依法成立之公司，有經濟部公司執照及臺北
      市政府營業登記可稽。該公司於90年12月10日書具授權書
      ，將該公司所擁有之新型專利（專利字號V174066）及油
      氣式燃燒供應裝置改良（經濟部智慧財產局專利核准審定
      書，申請案號：000000000）授權予訴外人黃進祥先生，
      作為對外募集該公司重整資金，授權期間自90年12月10起
      至91年12月9日止，授權期間內黃進祥先生得使用本公司
      新型專利及油氣式燃燒供應裝置之改良專利，此有授權書
      可稽。巨富公司代表人洪賢良經黃進祥同意，於90年12
      月19日將上述之專利權授權予訴外人王新臺，亦有授權書
      可稽，則王新臺等人在高雄市前鎮區○○○路119號12樓
      成立現金增資募集委員會，是經由合法授權，並非如原告
      起訴所稱被告等人假冒巨富公司之名義對外增資募股之詐
      騙行為，是原告之主張顯與事實不符。
   2、次查，被告等人向原告等募集資金後，應由授權之巨富公
      司發行股票予原告等人，收據亦載明被告向原告收受之資
      金作為投資巨富公司現金增資之用，現金增資完成後，憑
      本收據換發股票，故原告等應俟現金增資完成後，持收遽
      向巨富公司換發股票，原告捨此正途不為，竟提本訴向被
      告等請求顯與法不合。況且，被告僅為巨富公司現金增資
      募集委員會之小職員，上有巨富公司、巨富公司現金增資
      募集委員會，應由渠等負責才是，原告起訴未將渠等一同
      起訴並列為被告，原告之訴顯不合法。
   3、原告主張依切結書內容主張被告等負有償還義務，惟該切
      結書係原告以刑事追訴要脅，逼迫被告簽立，並非出於被
      告之自由意志所為，是被告主張系爭切結書為無效，自得
      拒絕給付等語置辯，並聲明：1、原告之訴駁回。2、如受
      不利益判決，願供擔保請准以宣告免於假執行。
（二）被告甲○○：當時僅介紹原告等人參加投資，並沒有經手
      任何金錢，且在投資前，有告誡原告要仔細思考，投資與
      否操之在原告，況且，系爭切結書上沒有被告之簽名，被
      告亦沒有說過要負責之語，則原告主張被告需負連帶清償
      責任，不無疑問，是原告之訴顯無理由，並聲明：原告之
      訴駁回。
三、兩造不爭執之事實：
（一）原告戊○○○、乙○○及丁○○投資巨富公司之金額分別
      為30萬元、30萬元及10萬元。
（二）91年12月15日被告己○○簽立系爭切結書，表明自92年1
      月8日起，至訴外人王新臺清償30萬元予原告戊○○○、
      丁○○止，每月支付原告戊○○○、丁○○利息1萬元，
      被告己○○及訴外人王新臺迄今均未曾付款。
（三）訴外人王新臺於95年2月8日死亡。
四、本件兩造之主要爭執點乃在於：
（一）系爭切結書之性質是否為和解契約？
（二）被告己○○是否受脅迫而簽署系爭切結書？
（三）系爭和解契約若有效成立，原告是否均得向被告己○○請
      求？金額若干？
（四）被告甲○○是否應負返還原告所投資金額之責？
五、本院得心證之理由：
（一）按和解契約並非要式行為，當事人之意思表示一經一致，
      雙方即應受其拘束，自不因其所作字據未經簽名、蓋章或
      以指印、十字等以代簽名而受影響，最高法院42年度台上
      字第823號裁判可供參考。本件原告所提出之系爭切結書
      內容記載：「立切結書人：王新臺、己○○前曾介紹戊○○○與丁○○參加句負開發股份有限公司繳交股金70萬元
      ，巨富公司因故無法改組成立，股金用罄，無法歸還股金
      ，投資人憤而提起告訴，案經臺灣嘉義地方法院檢察署以
      民國91年度發查字第1018號（切結書誤載為018號）偽造
      文書案件偵查中，經友人調解達成和解，由立切結書人王
      新臺負責清償30萬元，約定92年1月16清償5萬元，同年2
      月16清償20萬元，同年3月16日清償5萬元。並由立切結書
      人己○○自92年1月8日起每月支付利息1萬元整，至立切
      結書人王新臺清償完畢止；其餘尚欠40萬元部分，俟近期
      內會商巨富公司董事長丙○○出面處理，恐口無憑，特立
      此切結書為證。」等語。依系爭切結書內容所示，乃訴外
      人王新臺與被告己○○就原告戊○○○、丁○○投資巨富
      公司乙事，成立和解契約，約定由訴外人王新臺、被告己○○返還原告戊○○○、丁○○所投資之股金30萬元及利
      息，其契約文字並明白記載「投資人憤而提起告訴」、「
      經友人協調達成和解」等語，足見系爭切結書乃具有和解
      契約之性質。至原告戊○○○、丁○○雖未在系爭切結書
      上簽名或蓋章，惟訴外人王新臺、被告己○○及原告戊○○○、丁○○既已就和解契約之內容達成意思表示一致，
      且將系爭切結書交由原告等收執，無論原告戊○○○及丁○○是否在切結書上簽名、蓋章，均無礙系爭和解契約成
      立之效力，附此敘明。
（二）次按，當事人主張有利於己之事實，就其事實有舉證之責
      任，民事訴訟法第277條定有明文；又當事人主張其意思
      表示係被詐欺或脅迫而為之者，應就其被詐欺或被脅迫之
      事實，負舉證之責任，最高法院47年度台上字第1632號裁
      判參照。被告己○○主張受原告以刑事追訴要脅而簽署系
      爭切結書，惟按被脅迫而為意思表示者，依民法第92條第
      1 項之規定，表意人固得撤銷其意思表示，惟此所謂脅迫
      係指必其言語舉動有足以使被脅迫者發生恐怖心，致陷於
      不能不遵從之狀態，而為此言語舉動之人，亦必有使他人
      身體上或精神上受其壓迫發生恐怖心之故意之情形而言，
      而原告對被告己○○所提起之刑事告訴，屬原告等正當權
      利之行使，非對被告己○○有何恐嚇、威脅情事，自與脅
      迫無涉；依前揭說明，既應由被告己○○就其主張受脅迫
      之事實負舉證之責任，被告己○○復無法提出其受原告脅
      迫之其他任何證據，則其此部分主張即無足採信。
（三）和解有使當事人所拋棄之權利消滅及使當事人取得和解契
      約所訂明權利之效力，是和解契約成立後，應依該和解契
      約創設之法律關係以定當事人間之債權及債務關係。至於
      和解成立以前之法律關係如何，均非所問。（參照最高法
      院72年度台上字第940號民事判決）。本件兩造前係因投
      資巨富公司而生股金糾紛，然系爭和解契約既有效成立，
      如前所述，而系爭和解契約之當事人為訴外人王新臺、被
      告己○○與原告戊○○○、丁○○，依系爭和解契約創設
      之法律關係，被告己○○仍應對原告戊○○○、丁○○負
      給付之責，其抗辯原告等應逕向巨富公司求償云云，顯有
      誤會，併此說明。
（四）第按，約定利率，超過週年20％者，債權人對於超過部分
      之利息，無請求權，民法第205條訂有明文。依系爭和解
      契約之約定，被告己○○應於訴外人王新臺清償原告戊○○○、丁○○30萬元完畢之前，每月給付利息1萬元，業
      已超過前開法定利率之限制，是原告戊○○○、丁○○得
      向被告己○○請求之利息，以訴外人王新臺所應給付之本
      金30萬元、週年20％之利率計算，每月所得請求之利息為
      5,000元。而訴外人王新臺及被告己○○自始未曾付款，
      且訴外人王新臺於95年2月8日死亡，此為兩造所不爭，被
      告己○○就系爭和解契約約定其應給付利息之首日即92年
      1月8日起至訴外人王新臺95年2月8日死亡為止，此期間業
      已發生之利息債務，仍應依系爭和解契約對原告戊○○○
      、丁○○負給付之責，是原告戊○○○、丁○○得向被告
      己○○請求之利息金額為19萬元（計算式：37【月】x
      5000+5000/30【天】x30【天，95年1月9日至95年2月7日
      】＝190000）。
（五）再按，利息不得滾入原本再生利息，民法第207條第1項前
      段亦有明文。本件原告戊○○○、丁○○請求被告己○○
      給付19萬元，為有理由，業如前述，其等並請求自起訴狀
      送達翌日即94年11月19日起至清償日止，按週年5％計算
      之遲延利息，違反前開複利禁止之規定，是原告戊○○○
      、丁○○所得請求被告己○○給付之遲延利息，應自上揭
      （四）所述19萬元之利息金額計算終日之翌日起算，即95
      年2月8日，逾此部分之請求，則屬無據，不應准許。
（六）末查，上開和解契約之當事人為訴外人王新臺、被告己○○與原告戊○○○、丁○○，該契約效力自僅存在於立約
      當事人間，原告乙○○及被告甲○○皆非契約之當事人，
      自不受上開和解契約所載內容之拘束，是原告乙○○不得
      依據系爭和解契約向被告己○○、甲○○主張返還股金，
      原告戊○○○、丁○○依系爭和解契約主張被告甲○○應
      負給付之責，亦無可採。
（七）綜上所述，原告戊○○○、丁○○請求被告己○○給付19
      萬元及自95年2月8日起至清償日止，按年息5％計算之利
      息，為有理由，應予准許。原告其餘請求，則無理由，應
      予駁回。
六、從而，原告戊○○○、丁○○依系爭和解契約之約定，請求
    被告己○○給付19萬元及自95年2月8日起至清償日止按年息
    5％計算之利息，為有理由，應予准許。原告其餘請求，則
    無理由，應予駁回。
七、兩造陳明願供擔保，聲請宣告假執行及免為假執行。經核原
    告戊○○○、丁○○勝訴部分，因未逾50萬元，依民事訴訟
    法第389條第1項第5款之規定，法院應依職權宣告假執行，
    原告戊○○○、丁○○就其勝訴部分所為假執行之聲請，應
    視為僅促使法院發動其職權，爰依職權宣告假執行並依被告
    己○○之聲請准供擔保後，免為假執行。至原告其餘假執行
    之聲請，則因訴之駁回而失所依附，不予准許，應予駁回。
八、本件判決之基礎已臻明確，兩造其餘攻擊、防禦方法及聲請
    調查之證據，均與判決結果無影響，本院認無一一論駁及再
    予調查之必要，附此敘明。
九、訴訟費用負擔及假執行之依據：民事訴訟法第79條、第389
    條第1項第5款、第392條第2項。
中　　華　　民　　國　　96　　年　　4　　月　　10 　　日
                  民事第一庭法　官　陳俞婷
上列正本與原本無異。
如對本判決上訴須於判決送達後20日內向本院提出上訴狀。
中　　華　　民　　國　　96　　年　　4　　月　　10 　　日
                            書記官  林美足
